【裁判字號】    92,交上易,841
【裁判日期】    921128
【裁判案由】    過失傷害
【裁判全文】
臺灣高等法院臺南分院刑事判決        九十二年度交上易字第八四一號  Ａ
      上  訴  人
      即  被  告  乙  ○  ○
      選任辯護人  康  清  敬
右上訴人因過失傷害案件，不服中華民國九十二年六月卅日臺灣嘉義地方法院九十二
年度交易字第四四號第一審判決（起訴案號：臺灣嘉義地方法院檢察署九十二年度調
偵字第四六號）提起上訴，本院判決如左：
      主      文
上訴駁回。
乙○○緩刑貳年。
      事      實
一、乙○○於民國（下同）九十一年八月廿四日晚上十一時四十五分許，駕駛二Ｗ─
    Ｏ五六一號小客車，搭載侯育勝、許育章及陳彥廷，由嘉義縣竹崎鄉○○○號縣
    道（嘉竹公路），西向東，往竹崎鄉方向行駛，途經該路二六．一五公里處，速
    限六十公里，劃有分向限制線路段，應注意駕駛人駕駛汽車，應遵守道路交通標
    誌、標線、號誌之指示，不得超速，在雙向二車道行駛時，應在遵行車道行駛，
    不得駛入來車道。當時天氣晴，夜間有光線，柏油路面，乾燥無缺陷，無障礙物
    ，視距良好，無不能注意情事，竟疏未注意，貿然以一百二十公里速度，超速行
    駛，而駛入對向來車道，適甲○○駕駛ＸＯＬ─三一二號重機車，於對向車道，
    東向西迎面駛來，乙○○見狀，閃避不及，而撞擊甲○○機車，致甲○○人車倒
    地，受有左股骨幹骨折、左腕骨開放性骨折、左大腿及小腿多處撕裂傷、左掌骨
    及腕骨開放性骨折併多處脫臼等傷害，且已達左上肢機能毀敗程度。乙○○於車
    禍發生後，在有偵查犯罪職權公務員，查知犯人前，即向到場處理嘉義縣警察局
    竹崎分局警員許峰榮，坦承肇事，自首接受裁判。
二、案經乙○○自首暨甲○○訴由嘉義縣警察局竹崎分局報請臺灣嘉義地方法院檢察
    署檢察官偵查起訴。
      理      由
一、訊據上訴人即被告乙○○，對於右揭事實，坦承不諱，核與告訴人甲○○指訴情
    節相符，復有道路交通事故調查報告表、現場照片十二紙附卷足憑（詳警卷十四
    、十七至廿二頁）。又告訴人甲○○因本件車禍，受有左股骨幹骨折、左腕骨開
    放性骨折、左大腿及小腿多處撕裂傷、左掌骨及腕骨開放性骨折併多處脫臼等傷
    害，亦有財團法人嘉義基督教醫院、國立成功大學醫學院附設醫院之診斷證明書
    附卷可稽（詳警卷廿三頁、六二一九號偵查卷一七頁）。是被告駕車肇事，致人
    受重傷之事實，應堪認定。
二、次按駕駛人駕駛汽車，應遵守道路交通標誌、標線、號誌之指示；行車應依規定
    速限行駛；在雙向二車道行駛時，應在遵行車道內行駛，在劃有分向限制線之路
    段，不得駛入來車道內；道路交通安全規則第九十條、第九十三條、第九十七條
    第一、二款，分別定有明文。本件被告於上揭時地，駕駛汽車，應遵守上開規定
    。又肇事地點，當時天氣晴，夜間有光線，柏油路面，乾燥無缺陷，無障礙物，
    視距良好等情，有道路交通事故調查報告表及現場照片可考，無不能注意情事，
    被告應注意能注意，竟疏於注意，而貿然以一百二十公里速度，超速行駛，駛入
    對向車道，肇致本件車禍，其有過失甚明。又本件經送台灣省嘉雲區車輛行車事
    故鑑定委員會鑑定結果，亦認「乙○○駕駛小客車，夜間嚴重超速行駛，超車駛
    入來車道，撞及甲○○機車，失控連續肇事，為肇事原因；甲○○無肇事因素」
    ，有該委員會九十二年五月八日嘉鑑字第九二○三九六號函附卷可稽（詳原審卷
    十六、十七頁）。是本件車禍發生，被告顯有過失，堪以認定。
三、復按稱重傷者，謂左列傷害：一毀敗一目或二目之視能。二毀敗一耳或二耳之聽
    能。三毀敗語能、味能或嗅能。四毀敗一肢以上之機能。五毀敗生殖之機能。六
    其他於身體或健康，有重大不治或難治之傷害，刑法第十條第三項，定有明文。
    本件告訴人所受傷害，經原審向國立成功大學醫學院附設醫院函查結果，認已達
    左上肢機能毀敗程度，有該院九十二年六月五日92成附醫骨字第五六四七號函附
    卷可按（詳原審卷卅八、卅九頁）。是告訴人因本件車禍所受傷害，顯已達重傷
    程度。又告訴人係因本件車禍而受傷，則告訴人重傷害與被告過失行為間，顯具
    有相當因果關係。綜上所述，本件被告過失傷害犯行，事證明確，堪以認定。
四、核被告所為，係犯刑法第二百八十四條第一項後段過失致重傷罪。公訴人認被告
    係犯刑法第二百八十四條第一項前段普通過失傷害罪，即有未洽。然基於社會事
    實同一，起訴法條，應予變更（按罪名已變更，司法院七十三年七月七日廳刑
    一字第六○三號函參照），併此敘明。又被告於車禍發生後，未被發覺前，即囑
    人報案，並向到場處理嘉義縣警察局竹崎分局警員許峰榮，坦承肇事，自首而接
    受裁判，有警員許峰榮製作自首調查表附在警卷可憑（詳警卷十六頁），被告所
    為，核屬自首，應依刑法第六十二條前段規定，減輕其刑。
五、原審以被告罪證明確，因予適用刑法第二百八十四條第一項後段、第六十二條前
    段，罰金罰鍰提標準條例第一條前段規定，併審酌被告過失程度重大，告訴人受
    重傷害等一切情狀，量處有期徒刑八月，以資懲儆。本院經核，原判決認事用法
    ，均無違誤，量刑亦稱妥適。被告上訴意旨，指原判決量刑過重。然本件肇事原
    因，全在被告，被害人無肇事因素，且被害人因本件車禍受重傷，則原判決對被
    告量處有期徒刑八月，罪刑相當。依此，被告上訴意旨，為無理由，應予駁回。
六、末查被告上訴後，於本院審理中，與被害人達成和解，賠償被害人新台幣四百八
    十萬七千九百四十一元，有調解書在卷可憑（詳本院卷卅三頁）。且經被害人於
    九十二年十一月十日具狀，向本院請求對被告宣告緩刑（詳本院卷卅八頁）。而
    被告前未曾受有期徒刑以上刑之宣告，有台灣高等法院被告全國前案紀錄表在卷
    可稽（詳本院卷十一頁）。經此偵審教訓，當知惕勵，信無再犯之虞。本院因認
    被告上開所宣告之刑，以暫不執行為適當，爰併予宣告緩刑二年，以勵自新。
據上論斷，應依刑事訴訟法第三百六十八條，刑法第七十四條第一款，判決如主文。
本案經檢察官楊治宇到庭執行職務。
中    華    民    國      九十二      年      十一      月    二十八    日
                                  臺灣高等法院臺南分院刑事第六庭
                                      審判長法官  蔡    崇    義
                                            法官  許    進    國
                                            法官  董    武    全
右正本證明與原本無異。
不得上訴。
                                      法院書記官  黃    全    忠
中    華    民    國      九十二      年      十二      月     一       日
附錄法條：
刑法第二百八十四條第一項：
因過失傷害人者，處六月以下有期徒刑、拘役或五百元以下罰金，致重傷者，處一年
以下有期徒刑、拘役或五百元以下罰金。


司法院資訊處製作；財團法人民間司法改革基金會備份。
